【裁判字號】    95,簡上,550
【裁判日期】    951229
【裁判案由】    傷害
【裁判全文】
臺灣板橋地方法院刑事判決             95年度簡上字第550號
上  訴  人  臺灣板橋地方法院檢察署檢察官
上  訴  人
即  被  告  甲○○
選任辯護人  鐘耀盛律師
上列上訴人因上訴人即被告傷害案件，不服本院95年度簡字第
3201號，中華民國95年6月30日第一審簡易判決（聲請簡易判決
處刑案號：臺灣板橋地方法院檢察署（95年度偵字第3469號），
本院管轄之第二審合議庭判決如下：
    主  文
上訴駁回。
    事  實
一、甲○○與林色絹係鄰居關係，甲○○並參加以林色絹為會首
    之合會，因林色絹積欠甲○○鉅額合會會款，多年均未償還
    ，甲○○因而於民國94年6月10日某時與其配偶莊阿綢（林
    色絹告訴莊阿綢傷害及恐嚇部分，另經臺灣板橋地方法院檢
    察署檢察官為不起訴處分確定），至臺北縣泰山鄉○○路○
    段133號林色絹經營之「巧藝工作坊」內，向林色絹催討債
    務，雙方就還款事宜發生爭執，甲○○竟基於傷害人身體之
    概括犯意，以徒手毆打林色絹，致林色絹受有頸部多處挫擦
    傷之傷害。於同年月27日15時許，甲○○及莊阿綢又至上址
    向林色絹催討債務，復承前傷害之概括犯意，以徒手毆打林
    色絹，致林色絹受有頭部、右前臂、胸部及背部多處挫擦傷
    之傷害（林色絹告訴甲○○恐嚇部分，亦另經臺灣板橋地方
    法院檢察署檢察官為不起訴處分確定）。
二、案經林色絹告訴臺北縣政府警察局新莊分局報告臺灣板橋地
    方法院檢察署檢察官偵查後，聲請本院以簡易判決處刑。
    理  由
一、上揭事實，業據被告甲○○於警詢、檢察官偵訊及本院審理
    中均坦承不諱，亦據告訴人林色絹於警詢及檢察官偵訊中指
    訴情節大致相符。核與證人莊阿綢於警詢及檢察官偵訊中證
    述情節相符。此外並有互助會名冊2紙、新泰綜合醫院診斷
    證明書2紙、告訴人傷害照片5幀附卷可稽，足徵被告自白與
    事實相符。本件事證明確，被告傷害犯行，洵堪認定，應依
    法論科。
二、被告行為後，刑法業於94年2月2日經總統以華總一義字第
    09400014901號令修正公布，並於95年7月1日施行。修正刑
    法第2條、第33條、第41條等規定，並刪除第56條連續犯之
    規定。按行為後法律有變更者，適用行為時之法律，但行為
    後之法律有利於行為人者，適用最有利於行為人之法律，修
    正後刑法第2條第1項定有明文。此條規定係規範行為後法律
    變更所生新舊法律比較適用之準據法，本身尚無新舊法比較
    之問題，於新法施行後，應一律適用新法第2條第1項之規定
    ，為「從舊從輕」之比較，先予敘明。再按本次法律變更，
    比較時應就罪刑有關之共犯、未遂犯、想像競合犯、牽連犯
    、連續犯、結合犯，以及累犯加重、自首減輕暨其他法定加
    減原因（如身分加減）與加減例等一切情形，綜其全部罪刑
    之結果而為比較（最高法院95年5月23日95年度第8次刑庭會
    議決議參照）。又刑法施行法亦於95年6月14日經總統以華
    總一義字第09500085181號令修正公布增訂第1之1條條文，
    規定：「中華民國九十四年一月七日刑法修正施行後，刑法
    分則編所定罰金之貨幣單位為新臺幣。九十四年一月七日刑
    法修正時，刑法分則編未修正之條文定有罰金者，自九十四
    年一月七日刑法修正施行後，就其所定數額提高為三十倍。
    但七十二年六月二十六日至九十四年一月七日新增或修正之
    條文，就其所定數額提高為三倍。」亦即自95年7月1日起，
    刑法分則編所定罰金之貨幣單位，由原來之銀元改為新臺幣
    ；且94年1 月7日刑法修正時，刑法分則編自72年6月26日至
    94年1月7日新增或修正之條文，自95年7月1日起，有關罰金
    之數額提高為3倍。罰金罰鍰提高標準條例亦於95年5月17日
    經總統以華總一義字第09500069791號令修正公布，刪除第2
    條條文，並自95年7月1日施行。經查：刑法第277條第1項之
    罪，條文本身雖未修正，然該罪有罰金刑之處罰，且自24年
    7月1日施行後即未再修正，依增訂刑法施行法第1之1條之規
    定，其罰金即應以新台幣為單位，數額應提高30倍。而倘依
    被告行為時之罰金罰鍰提高標準條例第1條之規定，依法律
    應處罰金罰鍰者，就其原定數額提高為2倍至10倍。但法律
    已依一定比率規定罰金或罰鍰之數額或倍數者，依其規定。
    而依行政院會銜司法院於72年7月27日發布，同年8月1日施
    行，有關刑法定有罰金各條，提高為10倍。再者銀元與新台
    幣之比率為1比3。則前開刑法第277條第1項之罪，罰金最高
    額應屬相同。惟被告行為時，刑法第33條第5款規定：「罰
    金：一元以上。」惟修正後刑法第33條第5款規定：「罰金
    ：新台幣一千元以上，以百元計算之。」將罰金刑提高為新
    臺幣1千元以上，且以百元計算，從而比較修正前後規定，
    罰金刑之最低額，則較修正前提高，依修正後刑法第2條第1
    項規定，自應以修正前之規定較為有利。而刑法第56條連續
    犯之規定，業於前開修法時刪除，則被告之犯行，因行為後
    新法業已刪除連續犯之規定，此刪除雖非犯罪構成要件之變
    更，但顯已影響行為人刑罰之法律效果，自屬法律有變更，
    依新法第2條第1項之規定，比較新、舊法結果，仍應適用較
    有利於被告之行為時法律即舊法論以連續犯；又被告行為時
    之易科罰金折算標準，係依修正前罰金罰鍰提高標準條例之
    第2條（現已刪除）規定辦理，就其原定刑法罰金數額提高
    為100倍折算1日，則本件被告行為時之易科罰金折算標準，
    應以銀元300元折算1日，經換算為新臺幣後，應以新臺幣
    900元折算為1日。惟修正後施行之刑法第41條第1項前段則
    規定：「犯最重本刑為五年以下有期徒刑以下之刑之罪，而
    受六個月以下有期徒刑或拘役之宣告者，得以新臺幣一千元
    、二千元或三千元折算一日，易科罰金。」比較修正前後之
    易科罰金折算標準結果，修正前之舊法折算規定，較有利於
    受刑人，自應依修正後刑法第2條第1項前段，適用修正前刑
    法第41條第1項前段及罰金罰鍰提高標準條例第2條規定，對
    被告較為有利。
三、核被告所為，係犯刑法第277條第1項前段之傷害罪。被告先
    後2次傷害犯行，時間緊接，方法相同，觸犯構成要件相同
    之罪名，顯係基於概括犯意為之，為連續犯，應依修正前刑
    法第56條論以一罪，並加重其刑。原審以被告犯行明確，並
    審酌被告素行尚佳，犯罪之動機、目的、手段、造成告訴人
    傷害之程度，及尚未與告訴人達成民事和解等一切情狀，而
    依刑事訴訟法第449條第1項前段、第3項，刑法第56條、第
    277條第1項、第41條第1項前段（均為舊法），罰金罰鍰提
    高標準條例第1條前段第2條（舊法），量處被告拘役59日，
    如易科罰金，以銀元300元即新臺幣900元折算1日，其認事
    用法，核無不合，量刑亦屬妥適，並無有利證據疏而未審情
    形，被告與告訴人仍未達成和解，則與原審情形相同，檢察
    官據告訴人之請求，提起本件上訴，被告亦認量刑過重提起
    上訴，均無理由，應予駁回。
據上論斷，應依刑事訴訟法第455條之1第1項、第3項、第368條
，判決如主文。
本案經檢察官曾文鐘到庭執行職務。
中    華    民    國    95    年    12    月    29    日
                交通法庭  審判長法  官  侯志融
                                法  官  楊博欽
                                法  官  張宏節
此正本與原本無異。
不得上訴。
                                書記官  李崇文
中    華    民    國    96    年    1     月    2     日
附錄本案論罪科刑法條全文
刑法第277條第1項
（普通傷害罪）
傷害人之身體或健康者，處 3 年以下有期徒刑、拘役或 1 千元
以下罰金。


司法院資訊處製作；財團法人民間司法改革基金會備份。
